【裁判字號】    89,易,1752
【裁判日期】    890911
【裁判案由】    詐欺
【裁判全文】
臺灣臺南地方法院刑事判決                        八十九年度易字第一七五二號
    公  訴  人  臺灣台南地方法院檢察署檢察官
    被      告  甲○○
右列被告因詐欺案件，經檢察官提起公訴(八十九年度偵緝字第九一號)，本院判決如
左：
    主  文
甲○○無罪。
    理  由
一、公訴意旨略以：被告甲○○係台南市○○街七七四巷七十六號富群文具有限公司
    下稱 (富群文具公司）負責人，明知其自民國八十七年十一月間起，已陷於支付
    困難，竟意圖為自己不法之利益，於八十七年十一月十九日，至台南市○○路○
    段一六七巷十號遠駿企業股份有限公司（下稱遠駿公司），向遠駿公司負責人乙
    ○○稱由其提供材料，委由遠駿公司製作印刷手記二批，並佯稱交貨完畢，應收
    工資款核對清楚後即支付，乙○○不疑有他，趕製手記完成，於同年十一月三十
    日交付富群文具公司，詎甲○○於收受所訂制之手記後，未支付遠駿公司共計新
    台幣十五萬五千九百二十六元之工資款，經乙○○前往上址富群文具公司查詢，
    富群文具公司已關閉，甲○○逃逸，遍尋不著，乙○○始知受騙，因認甲○○涉
    有刑法第三百三十九條第一項之詐欺罪。
二、經查公訴人認被告甲○○涉有刑法第三百三十九條第一項之詐欺罪，無非以被告
    甲○○係第一次與遠駿公司往來，且甲○○係於八十七年十一月十九日委由遠駿
    公司製作印刷手記二批，遠駿公司於同年月三十日交付所製作印刷之手記，富群
    文具公司隨即於同年十二月財務發生問題，公司關閉，被告復避不見面等情為主
    要依據。訊據被告甲○○則堅決否認有公訴人所指之詐欺犯行，辯稱公司因經營
    不善復因經濟不景氣，不得已結束營業，惟其於結束營業前已委由律師召開債權
    人會議，討論債務解決方案，並非惡性倒閉等語。
三、按犯罪事實，應依證據認定之，無證據不得推定其犯罪事實。又不能證明被告犯
    罪者，應諭知無罪之判決，刑事訴訟法第一百五十四條、第三百零一條第一項分
    別定有明文。經查：
(一)、按刑法第三百三十九條之詐欺罪，係以行為人於客觀上施用詐術使人陷於錯誤，
    並於行為之初，即已意圖為不法之所有或意圖得財產上之不法利益，為其構成要
    件。又債務人於債之關係成立後，如有債務不履行之情形，一般社會經驗上可能
    之原因甚多，縱令出於惡意而有遲延給付或不為給付之情事，苟無足以證明其債
    之關係發生時自始故意藉此從事財產犯罪之積極證據，根據刑事訴訟法第一百五
    十四條之規定，仍不得僅以債信違反之客觀事態，推定債務人自始有詐欺取財之
    犯意，故自不得以被告事後未支付貨款，遽論被告有詐欺犯意。況且被告委由告
    訴人公司製作印刷手記二批，並非被告向告訴人公司主動聯絡，而係由與二造均
    有生意往來之訴外人名紀紙業股份有限公司居間介紹，此據告訴人於本院審理時
    自承：「是名記從中介紹的，然後我再與被告談生意」等語在卷，公訴人認被告
    於八十七年十一月十九日，至遠駿公司向負責人乙○○稱由其提供材料，委由遠
    駿公司製作印刷手記二批，尚有誤認，故被告是否與告訴人公司接洽生意之初，
    即有施詐之意，要非無疑。
(二)、被告於公司經營不善及經濟不景氣，不得已結束營業，惟其於結束營業前已委由
    律師召開債權人會議，討論債務解決方案，此據證人陳宏義到庭結證稱確有受被
    告委託召開債權人會議等語在卷，復有證人所提出之召開債權人會議通知函、郵
    局交寄大宗函件存根、債權人簽到簿、富群文具公司資產負債表各一紙在卷可參
    ，足證被告並非惡性倒閉，故公訴人認被告第一次與告訴人公司往來，即拒不付
    貨款，遽認被告有詐欺犯意，尚嫌速斷。
(三)、被告與告訴人於本院審理中已達成和解，其和解方案以原本債務十五萬五千九百
    二十六元，折成十四萬元，即約略以九成達成和解，此有告訴人所提之和解書一
    紙存卷供參，其清償成數不可不謂不高，顯與一般惡性倒閉之公司縱已和解，債
    權人亦僅獲得三成之清償有別，從此益證被告並無詐欺犯意。
四、綜上所述，參互印證，依調查所得證據尚不足證明被告確有詐欺之犯行，此外復
    查無其他積極證據足資證明被告有公訴人所指之詐欺犯行，揆諸首開說明，犯罪
    尚屬不能證明，爰為無罪之諭知。。
據上論斷，應依刑事訴訟法第三百零一條第一項，判決如主文。
本案經檢察官曾昭愷到庭執行職務。
中    華    民    國      八十九      年      九      月      十一      日
                                  臺灣臺南地方法院刑事第二庭
                                      法  官      鄧  希  賢
右正本證明與原本無異。
如不服本判決，應於判決送達後十日內向本院提出上訴狀( 應附繕本 )。
                                      書記官      陳  美  蓉
中    華    民    國      八十九      年      九      月      十一      日
附錄法條：
刑法第三百三十九條第二項
  意圖為自己或第三人不法之所有，以詐術使人將本人或第三人之物交付者，處五年
  以下有期徒刑、拘役或科或併科一千元以下罰金。
  以前項方法得財產上不法之利益或使第三人得之者，亦同。                  ８


司法院資訊處製作；財團法人民間司法改革基金會備份。
